【裁判字號】    89,交訴,89
【裁判日期】    890823
【裁判案由】    過失致死等
【裁判全文】
臺灣板橋地方法院刑事判決                          八十九年度交訴字第八九號
    公  訴  人  臺灣板橋地方法院檢察署檢察官
    被      告  甲○○
右列被告因過失致死等案件，經檢察官提起公訴（八十九年度偵字第二三七八號），
本院判決如左：
    主  文
甲○○因過失致人於死，處有期徒刑捌月；又駕駛動力交通工具肇事，致人死亡而逃
逸，處有期徒刑柒月；又未指定犯人而向該管公務員誣告犯罪，處有期徒月；應執
行有期徒刑壹年肆月，緩刑年。
    事  實
一、甲○○於民國八十九年一月二十日凌晨二餘時許酒後駕駛牌照Ｑ六─三七○五號
    汽車（以下簡稱為「朱車」），沿臺北縣五股鄉○○路○段由泰山往蘆洲方向行
    駛，於是日凌晨二時五十分許途經新五路二段一二八號「榕園汽車旅館」前路段
    ，原應遵守在郊外道路行車時速不得逾六十公里之規定，並注意車前狀況，隨時
    採取必要之安全措施，而當時為陰天之夜晚，該路段限速六十公里、夜間有照明
    設備，為濕潤、無缺陷、無障礙物之柏油路面，其意識清楚、所駕車輛機件正常
    ，並無不能注意之情事，竟疏於注意車前狀況，復未採取必要之安全措施，即貿
    然以每小時逾八十公里以上之速度飆駛，適有亦無不能注意情事，卻疏未注意在
    該設有分隔島路段禁止行人穿越之邱正輝，自道旁之榕園汽車旅館前由朱車右前
    方向左橫越馬路，遭煞停不及之朱車左前端撞擊倒地，受有顏面多處裂傷、左耳
    流血、左胸腹部外側擦挫傷、右足踝外側擦挫傷、右足踝及右大腿骨折併裂創約
    五十七至六十八公分、左手臂骨折、左手背多處割裂創等傷害，經同宿於旅館內
    之丁○○聞撞擊聲衝出，旋以行動電話叫車送醫急救後，仍因顱內出血於是日凌
    晨三時三十分許不治死亡。詎甲○○駕駛動力交通工具肇事下車後不及查看傷亡
    情狀，見路旁有人趕至，即懼而上車迅速駛離現場逃逸，並於同日凌晨四時許將
    車棄置於臺北縣蘆洲市○○○路○段一四二巷口附近，復意圖卸免肇責，於八十
    九年一月二十日上午七時四十分許至臺北縣警察局蘆洲分局龍源派出所謊報朱車
    於是日早上在同縣八里鄉○○村○○路二二之八號住處前失竊，而未指定犯人向
    該管公務員誣告不特定人犯竊盜罪，使該所櫃檯執班警員將之登載於「受理各類
    案件紀錄表」上，嗣於翌（二十一）日上午十時許委託不知情之友人林正雄以電
    話向龍源派出所報告尋獲朱車銷案後，再自行將車開至吳榮華所營設在臺北縣蘆
    洲市○○○路三五七之一號「唐銘汽車修理廠」內，迨同年月二十一日下午四時
    許，前擋風玻璃左下角、左前保險桿、左側水箱護板及左前車燈破裂暨引擎蓋左
    前側凹陷待修之朱車在該修理廠內被警尋獲，並扣得朱車少許玻璃碎片及原壓在
    邱正輝躺臥處下之左前水箱護板一塊，甲○○於偵、審中始自白前開誣告之事實
    。
二、案經邱正輝之妹乙○○訴由臺北縣警察局蘆洲分局報請臺灣板橋地方法院檢察署
    檢察官相驗後偵查起訴。
    理  由
一、右揭除被害人行向部分外之事實業據被告甲○○迭於偵、審中坦承不諱，核分別
    與證人丘蓮英陳稱被告於八十九年一月十九日晚上九時起至同年月二十日凌晨一
    時許止與伊在臺北縣三重市○○路○段之新樂園卡拉ＯＫ店內共飲高梁酒後載伊
    回板橋住處、丁○○所證伊如何發現邱正輝遇害後報請救護、林正雄證稱伊受託
    代被告向警局申報尋獲朱車銷案及周志文、黃凱洲證稱渠倆於八十九年二月二十
    日傍晚時分見朱車停在蘆洲市○○○路○段一四二巷口前，暨證人吳榮華證稱被
    告經林正雄介紹駕駛受有如前述損害之朱車前來廠內待保險公司人員查估後修護
    等情略同，並有行車執照、道路交通事故調查報告表、受理各類報案紀錄表、臺
    北縣消防局救護出勤紀錄表、棄車位置圖各一紙、照片五十四幀在卷，暨少許玻
    璃碎片及水箱護板一塊扣案可稽，而被害人邱正輝確因本件車禍受有如事實欄所
    示之傷害，經送醫後仍因顱內出血，於當天凌晨三時三十分許不治死亡等情，亦
    經臺灣板橋地檢署檢察官督同檢驗員相驗明確，製有勘驗筆錄、驗斷書、相驗屍
    體証明書各一紙存卷可憑，被告前揭自白即與事實相符。又邱正輝被撞後所著布
    鞋分置於與榕園汽車旅館同側之新五路二段往蘆洲方向之內側與中左車道之分道
    線及外側車道中，朱車之散落物分佈在中左與中右車道間，於榕園汽車旅館兩側
    或對面道旁均無菸酒、檳榔攤，佐以證人丁○○陳稱伊教欲外出買菸之邱正輝勿
    過馬路，甫入廁所不久即聽到撞擊聲，衝出查看時見邱正輝衣物落在與旅館同側
    之車道內，人則倒在二、三十公尺外之中線車道上，被告亦供稱伊下車時未見被
    害人手中持有香菸或檳榔等物（見本院八十九年七月二十日、同年八月九日訊問
    筆錄），可見邱正輝係自旅館前由朱車右前方往左橫越馬路，被告辯稱其係跨過
    路中分隔島自伊左前方向右移動云云，即與事實不符；參照現場圖上無煞車痕，
    被告亦稱伊原未看見死者，係撞擊後聞聲始煞車停下查看（見本院八十九年八月
    九日訊問筆錄），足證被告酒後疏於注意車前狀況超速行駛，致撞擊在設有分隔
    島禁止行人穿越路段橫越道路之邱正輝肇事，為本件車禍之發生原因，即卷附臺
    灣省臺北縣區車輛行車事故鑑定委員會北鑑字第八九二九一號鑑定意見書亦同此
    認定。
二、按汽車行駛於郊外道路時速不得逾六十公里，並應注意車前狀況，隨時採取必要
    之安全措施，行人在禁止穿越或設有劃分島或護欄之路段，不得穿越道路，道路
    交通安全規則第第九十三條第一項第一款、第九十四條第三項、第一百三十四條
    第二款分別定有明文，被告駕駛汽車、被害人步行自應分別注意遵守前開規定，
    而案發時為陰天之夜晚，該路段限速六十公里、夜間有照明設備，為濕潤、無缺
    陷、無障礙物之柏油路面，有道路交通事故調查表可憑，被告自承所駕車輛機件
    正常、其意識清楚，證人丁○○亦未證述邱正輝斯時有何異狀，即皆無不能注意
    之情事，被告疏於注意車前狀況超速肇事，與在禁止穿越路段任意橫越之邱正輝
    ，就本件事故之發生均有過失，被告之行為與邱正輝被撞受傷後送醫不治死亡間
    復有相當之因果關係，自應負過失罪責。是本件事證明確，被告之犯行堪以認定
    ；至被害人就本件車禍之發生亦有過失，與於被告刑責之成立無涉，仍應依法論
    科。
三、邱正輝受害後已由聞聲衝出之丁○○迅速送醫救治，嗣不治死亡依前所述顯係被
    撞受傷嚴重，非直接因被告逃逸未為生存必要之扶助所致，而被告以自己名義申
    報朱車失竊，警察機關就所申告之事實，應依職權調查其真偽，其將被告填具受
    理各類案件紀錄表上事項輸入電腦或筆錄，僅為偵查之資料，尚與刑法第二百一
    十四條之罪須一經他人聲明或申報，公務員就該不實聲報之事項即有登載義務之
    構成要件不符（最高法院七十三年臺上字第一七一○號判例、七十九年度上易字
    第三九六八號判決意旨參照），固不成立遺棄致死罪及使公務員登載不實罪；然
    其肇事致人於死後逃逸，復為卸責向警察機關謊報車輛失竊，核其所為係犯刑法
    第二百七十六條第一項之過失致死罪、第一百八十五條之四之肇事逃逸罪及第一
    百七十一條第一項之未指定犯人誣告罪，所犯三罪間之犯意有別，構成要件互異
    ，前二罪且係個別獨立之行為，所分別保護之公共安全與個人之生命安全法益亦
    非同一，自應分論併罰（刑事法律專題研究(十七)第三三七頁參照），公訴人認前二
    罪係想像競合犯，尚有未洽；被告於裁判確定前自白所誣告之事實，應依法減輕
    此部分之罪刑。茲被告無犯罪前科，已賠償被害人家屬新台幣一百八十萬元等情
    ，有臺灣高等法院檢察署刑案紀錄簡覆表、和解書各一紙可憑，證人即邱正輝之
    父丙○○亦供稱已受領前開金額（見本院八十九年七月二十日訊問筆錄）；爰審
    酌被告之品行、過失程度、所生損害及其犯後坦承犯行，並賠償受害人家屬損害
    之態度等一切情狀，量處如主文所示之刑，並定其應執行之刑，資以懲儆。又被
    告前未曾受有期徒刑以上刑之宣告，其偶因過失罹犯本罪，犯後復知悔悟，經受
    此科刑教訓之後，當益知戒慎，信無再犯之虞，本院認所宣告之刑以暫不執行為
    適當，爰併宣告緩刑三年，以啟自新。
據上論斷，應依刑事訴訟法第二百九十九條第一項前段，刑法第二百七十六條第一項
、第一百八十五條之四、第一百七十一條第一項、第一百七十二條、第五十一條第五
款、第七十四條第一款，罰金罰鍰提高標準條例第一條前段，判決如主文。
本案經檢察官許景森到庭執行職務
中      華      民      國    八十九    年      八      月    二十三    日
                                      臺灣板橋地方法院交通法庭
                                          法  官  周建興
右正本證明與原本無異。
如不服本判決，應於判決送達後十日內，向本院提出上訴狀。
                                          書記官  許清秋
中      華      民      國    八十九    年      八      月    二十四    日
刑法第二百七十六條
因過失致人於死者，處二年以下有期徒刑、拘役或二千元以下罰金。
從事業務之人，因業務上之過失犯前項之罪者，處五年以下有期徒刑或拘役，得併科
三千元以下罰金。


司法院資訊處製作；財團法人民間司法改革基金會備份。
